臺灣高雄地方法院民事判決　　　　　　　　　　九十三年度訴字第九九一號
　　原　　　告　甲○○
　　被　　　告　乙○○
　　被　　　告　丙○○○
當事人間清償借款事件，本院民國九十三年七月十六日言詞辯論終結，判決如下：
    主      文
被告乙○○應給付原告新台幣玖拾萬元，及如附表一所示之利息。
被告丙○○○應給付原告新台幣玖拾萬元，及如附表一所示之利息。
第一、二項所命給付，如被告乙○○已履行第一項給付，被告丙○○○第二項之給付
義務於被告乙○○給付範圍內免除；如被告丙○○○已履行第二項給付，被告乙○○
第一項之給付義務於被告丙○○○給付範圍內免除。
原告其餘之訴駁回。
訴訟費用由被告連帶負擔。
    事實及理由
一、原告起訴主張：被告二人持由被告乙○○簽發，經被告丙○○○背書，如附表二
    所示之支票，先後於民國九十二年四月四日、四月二十三日、九十三年一月五日
    、一月七日共同向原告借款五十萬元、十五萬元、十萬元、十五萬元，約定利息
    按月息百分之二計算，並按月繳息，如遲延繳息，其債務即視為到期，詎料，被
    告僅繳息至九十三年二月十日止，經原告提示如附表二所示之支票亦均不獲付款
    ，爰依票據及消費借貸之法律關係提起本訴。並聲明求為：被告應連帶給付原告
    新台幣（下同）九十萬元，及如附表一所示之利息。
二、被告乙○○則以：如附表二所示之支票係伊出借予被告丙○○○，伊並未向原告
    借款等語資為抗辯。被告丙○○○則另以：伊目前無力清償等語資為抗辯。並均
    聲明求為：駁回原告之訴。
三、原告起訴主張被告丙○○○持由被告乙○○簽發，經被告丙○○○背書，如附表
    二所示之支票，先後於九十二年四月四日、四月二十三日、九十三年一月五日、
    一月七日共同向原告借款五十萬元、十五萬元、十萬元、十五萬元，約定利息按
    月息百分之二計算，並按月繳息，如遲延繳息，其債務即視為到期，及被告僅繳
    息至九十三年二月十日止，經原告提示如附表二所示之支票亦均不獲付款之事實
    ，業據其提出支票及退票理由單各四紙為證，且為被告所不爭執，原告此部分之
    主張，自堪信為真實。至原告主張被告乙○○亦有共同借款之事實，則為被告所
    否認，按當事人主張有利於己之事實者，就其事實有舉證之責任，民事訴訟法第
    二百七十七條前段定有明文，是原告主張被告乙○○向其借貸之事實，既為被告
    所否認，原告自應就此有利於己之事實負舉證之責。經查，原告據以主張被告乙
    ○○確有向借貸之據乃其持有被告乙○○所簽發之如附表二所示之支票四紙，惟
    按支票為無因證券，執票人取得票據之實質原因甚多，或為贈與，或為消費借貸
    ，或為確保當事人間已存在之法律關係，或為消滅已存在之法律關係，非僅囿於
    消費借貸關係一途而已，故自不能僅以支票之簽發、背書或交付，即認當事人間
    必存有消費借貸之法律關係，當事人間是否存有消費借貸關係，仍應由主張該事
    實之當事人負舉證之責，而原告迄未提出其他證據以實其說，原告此部分之主張
    ，自無可採。因之，系爭四筆借款均係被告丙○○○一人向原告借貸之情，應堪
    認定。
四、按稱消費借貸者，謂當事人約定，一方移轉金錢或其他代替物之所有權於他方，
    而他方以種類、品質、數量相同之物返還之契約。借用人應於約定期限內，返還
    與借用物種類、品質、數量相同之物。遲延之債務，以支付金錢為標的者，債權
    人得請求依法定利率計算之遲延利息。但約定利率較高者，仍從其約定利率。當
    事人得約定債務人不履行債務時，應支付違約金。民法第四百七十四條、第四百
    七十八條、第二百三十三條第一項、第二百五十條第一項分別定有明文。經查，
    被告丙○○○為系爭借貸契約之借用人，雙方約定利息按月息百分之二（即年息
    百分之二十四）計算，被告並僅繳息至九十三年二月十日，尚欠本金九十萬元及
    自九十三年二月十一日起按年息百分之二十四計算之利息之事實，已如前述，則
    原告依據消費借貸之法律關係，請求被告丙○○○給付如主文第二項所示，洵屬
    正當，應予准許。
五、又按，執票人不於票據法第一百三十條所定期限內為付款之提示，或不於拒絕付
    款日或其後五日內請求作成拒絕證書者，對於發票人以外之前手喪失追索權；支
    票之執票人，應於左列期限內，為付款之提示：一發票地與付款地在同一省（市
    ）區內者，發票日後七日內。二發票地與付款地不在同一省（市）區內者，發票
    日後十五日內。三發票地在國外，付款地在國內者，發票日後二個月內；未載發
    票地者，以發票人之營業所、住所或居所為發票地；票據法第一百三十二條、第
    一百三十條、第一百二十五條第三項分別定有明文。經查，原告執有如附表二所
    示之四紙支票均未載發票地，依票據法第一百二十五條第三項規定，應以發票人
    即被告乙○○之住所即高雄縣鳳山市○○路一巷二弄六之三號為發票地，而系爭
    四紙支票之付款地均為高雄縣鳳山市○○○路六五六號，有支票影本四紙在卷可
    稽，屬票據法第一百三十條第一款規定之發票地與付款地在同一省（市）區內之
    情形，原告自應於發票日後七日內為付款之提示，否則即會對發票人以外之前手
    喪失追索權，惟系爭四紙支票之發票日分別為九十二年五月四日、九十二年五月
    二十三日、九十三年二月五日、九十三年二月七日，原告竟遲至九十三年二月二
    十七日、九十三年二月二十七日、九十三年二月十七日、九十三年二月十七日始
    為付款之提示，顯已逾票據法第一百三十條第一款所定之提示期限，是原告已對
    發票人以外前手即被告丙○○○喪失追索權，原告另本於票據法律關係請求被告
    丙○○○應連帶給付本件票款，自屬無據，附予敘明。
六、按在票據上簽名者，依票上所載之文義負責；票據債務人不得以自己與執票人之
    前手間所存事由對抗執票人，但執票人取得此票據出於惡意者，不在此限；發票
    人應依支票文義擔保支票之支付；執票人向支票債務人行使追索權，得請求自為
    付款提示日起之利息，如無約定利率者，依年利六釐計算；票據法第五條第一項
    、第十三條、第一百二十六條、第一百三十三條分別定有明文。再者，票據行為
    為不要因行為，執票人不負證明關於給付原因之責任，如票據債務人主張執票人
    取得票據出於惡意或詐欺時，則應由該債務人負舉證之責，為最高法院六十四度
    年台上字第一五四○號判例意旨揭櫫明確。經查，被告乙○○對於系爭支票之真
    正，及其係因被告丙○○○需用款項，故出借簽發完成之系爭支票予被告丙○○
    ○，再由被告丙○○○以交付轉讓之方式將系爭支票交予原告之情並不爭執，參
    照前揭說明，被告乙○○自不能以自己與被告丙○○○間之抗辯事由對抗原告，
    且原告確已交付借款予被告丙○○○，亦為被告丙○○○所不爭執，是原告取得
    系爭支票顯非出於惡意，被告乙○○自不能以其僅係借票予被告丙○○○為辯而
    免除其應負之發票人責任。因之，原告本於票據法律關係，請求被告乙○○給付
    如主文第一項所示，核屬正當，應予准許。
七、又數債務人客觀上具有同一目的，本於個別發生之原因，對債權人各負全部給付
    義務之債務關係，謂不真正連帶債務，此種債之關係，因債務人中之一人為給付
    ，他債務人對債權人之債務亦告消滅，且債權人亦得對債務人中之一人或數人或
    全體，同時或先後為一部或全部之請求。本件被告丙○○○係持被告乙○○簽發
    之支票向原告借款，則於前述九十萬元及如附表一所示利息之範圍內，被告丙○
    ○○、乙○○係具有同一目的，本於各別之發生原因，對原告各負全部給付之義
    務，係屬不真正連帶債務，因其中一人之給付，其他數人亦同免其責。從而，原
    告依據票據及消費借貸之法律關係，請求被告乙○○應給付原告九十萬元，及如
    附表一所示之利息，及被告丙○○○應給付九十萬元，及如附表一所示之利息，
    及被告丙○○○或乙○○中一人對原告為給付時，其餘各人就該給付範圍內，免
    除給付之責，為有理由，應予准許。至原告其餘請求，洵屬無據，應予駁回。
八、結論：本件原告之訴為一部有理由、一部無理由，依民事訴訟法第七十九條、第
    八十五條第二項，判決如主文。
中　　　華　　　民　　　國　　九十三　　年　　　七　　　月　　 三十 　　日
　　　　　　　　　　　　　　　　　　臺灣高雄地方法院民事第二庭
~B法　　　官　曾淑娟
右為正本係照原本作成。
如不服本判決，應於送達後廿日內，向本院提出上訴狀並表明上訴理由，如於本判決
宣示後送達前提起上訴者，應於判決送達後十日內補提上訴理由書（須附繕本）。
中　　　華　　　民　　　國　　九十三　　年　　　七　　　月　　 三十 　　日
~B法院書記官　林宜正
~FO
~T32
┌──────────────────────────────┐
│附表一                                                      │
├──┬───────┬─────────────┬─────┤
│編號│金額（新台幣）│利 息 起 迄 日 及 年 利 率│  備  註  │
├──┼───────┼─────────────┼─────┤
│一  │伍拾萬元      │自民國九十三年二月二十七日│          │
│    │              │起至清償日止，按年息百分之│          │
│    │              │六計算之利息。            │          │
├──┼───────┼─────────────┼─────┤
│二  │壹拾伍萬元    │自民國九十三年二月二十七日│          │
│    │              │起至清償日止，按年息百分之│          │
│    │              │六計算之利息。            │          │
├──┼───────┼─────────────┼─────┤
│三  │壹拾萬元      │自民國九十三年二月十七日起│          │
│    │              │至清償日止，按年息百分之六│          │
│    │              │計算之利息。              │          │
├──┼───────┼─────────────┼─────┤
│四  │壹拾伍萬元    │自民國九十三年二月十七日起│          │
│    │              │至清償日止，按年息百分之六│          │
│    │              │計算之利息。              │          │
├──┴───────┴─────────────┴─────┤
│本金共計玖拾萬元                                            │
└──────────────────────────────┘
┌─────────────────────────────────────────────────────────────┐
│附表二                                                                                                                    │
├──┬───────┬─────┬────┬───┬─────┬──────┬──────┬───────┬───────┤
│編號│金額（新台幣）│發  票  人│付 款 人│背書人│ 支票號碼 │ 發  票  日 │ 提  示  日 │利 息 起 迄 日│   利   率    │
│    │              │          │        │      │          │            │ （退票日） │              │ （年息＼﹪） │
├──┼───────┼─────┼────┼───┼─────┼──────┼──────┼───────┼───────┤
│一  │  五十萬元    │乙○○    │台東區中│陳呂烏│TAH0000000│九十二年五月│九十三年二月│自九十三年二月│     六       │
│    │              │          │小企業銀│雖    │          │四日        │二十七日    │二十七日起至清│              │
│    │              │          │行      │      │          │            │            │償日止        │              │
├──┼───────┼─────┼────┼───┼─────┼──────┼──────┼───────┼───────┤
│二  │  十五萬元    │乙○○    │台東區中│陳呂烏│TAH0000000│九十二年五月│九十三年二月│自九十三年二月│     六       │
│    │              │          │小企業銀│雖    │          │二十三日    │二十七日    │二十七日起至清│              │
│    │              │          │行      │      │          │            │            │償日止        │              │
├──┼───────┼─────┼────┼───┼─────┼──────┼──────┼───────┼───────┤
│三  │  十萬元      │乙○○    │台東區中│陳呂烏│TRB0000000│九十二年二月│九十三年二月│自九十三年二月│     六       │
│    │              │          │小企業銀│雖    │          │五日        │十七日      │十七日起至清償│              │
│    │              │          │行      │      │          │            │            │日止          │              │
├──┼───────┼─────┼────┼───┼─────┼──────┼──────┼───────┼───────┤
│四  │  十五萬元    │乙○○    │台東區中│陳呂烏│TRB0000000│九十二年二月│九十三年二月│自九十三年二月│     六       │
│    │              │          │小企業銀│雖    │          │七日        │十七日      │十七日起至清償│              │
│    │              │          │行      │      │          │            │            │日止          │              │
├──┴───────┴─────┴────┴───┴─────┴──────┴──────┴───────┴───────┤
│票面金額共計九十萬元                                                                                                      │
└─────────────────────────────────────────────────────────────┘
